【裁判字號】    91,重訴,511
【裁判日期】    920331
【裁判案由】    清償借款
【裁判全文】
臺灣臺中地方法院民事判決    九十一年度重訴字第五一一號
    原      告  台中商業銀行股份有限公司北台中分行
    法定代理人  丙○○
    訴訟代理人  乙○○
                丁○○
                己○○
    被      告  戊○○
                甲○○
右當事人間請求清償借款事件，本院判決如左：
        主    文
被告應連帶給付原告新台幣陸佰陸拾肆萬捌仟零捌拾肆元及分別如附表二所示之利息
、違約金。
訴訟費用由被告連帶負擔。
本判決於原告以新台幣貳佰貳拾壹萬元為被告供擔保後，得假執行。但被告如於假執
行程序實施前，以新台幣陸佰陸拾肆萬捌仟零捌拾肆元為原告預供擔保，得免為假執
行。
    事      實
甲、原告方面：
  一、聲明：除假執行供擔保金額外，如主文第一項所示。
  二、陳述：
  （一）訴外人鴻輪實業股份有限公司（以下簡稱鴻輪公司）以被告為連帶保證人，
        先後向原告借款共計新台幣（下同）九百五十萬元（各次借款之金額、借貸
        期限、利率分詳如附表一所示），約定應按月給付利息，如有遲延履行情事
        ，即喪失期限利益，全部債務視為到期，除仍分別按附表一所示利率計息外
        ，逾期清償在六個月以內者，按上開利率百分之十，超過六個月者，按上開
        利率百分之二十計付違約金。詎訴外人鴻輪公司借得上開款項後，竟未依約
        清償利息，屢經催告，均不置理，迄尚積欠本金合計六百六十四萬八千零八
        十四元及分別如附表二所示之利息、違約金。爰本於連帶保證法律關係，提
        起本件訴訟，請求被告連帶給付如主文第一項所示之金額。
  （二）被告固辯稱並未擔任連帶保證人，惟被告戊○○、甲○○與訴外人鴻輪公司
        法定代理人黃正樺分屬父子關係、舅甥關係，因對訴外人黃正樺具有高度之
        信賴關係，故願意擔任本件借款之連帶保證人，被告所辯，並無足採。
 三、證據：提出票據副擔保貸款借據一紙、金吉利貸款契約書四份、約定書二件、
     簡易資料查詢表八份及客戶資料卡二件為證。
乙、被告戊○○方面：
  一、聲明：求為判決駁回原告之訴及假執行之聲請，如受不利判決，願供擔保請准
      免為假執行。
  二、陳述：本件款項係訴外人即被告之子黃正樺借用，故原告應向之追償。又訴外
      人黃正樺持原告提出之借據等文件予被告簽署時，被告並不識字，不知其內容
      ，亦不知是要擔任本件借款之連帶保證人，原告亦未派員對保，故依法自不生
      效力。
  三、證據：提出支付命令聲請狀影本一份為證。
丙、被告甲○○方面：
  一、聲明：求為判決駁回原告之訴及假執行之聲請，如受不利判決，願供擔保請准
      免為假執行。
  二、陳述：
  （一）當初訴外人即被告之外甥黃正樺持原告提出之借款等文件要其簽名時，並未
        告知被告係要擔任連帶保證人，被告並不識字，不知其內容，原告亦未派員
        對保，告知及徵詢被告之意願，是依法應不生效力。
  （二）又原告以早已不存在之「台中區中小企業銀行」名義簽訂金吉利貸款契約四
        份，不符其正確名稱及法定程序，有偽造文書及詐欺嫌疑，況貸款契約經手
        者僅襄理一人，並無主辦及總經理之簽章，亦與常理有悖，是原告開開各種
        不符程序之行為，視同無效，被告依法自不負連帶保證人責任。再者，原告
        既非前開金吉利貸款契約上所載之法人「台中區中小企業銀行」，故原告不
        適格，其請求無效。
  （三）另票據副擔保貸款借據最初借款金額欄為空白，並未對保，亦無經理之簽章
        ，為不合法之信貸，且其後又未將放款之金額及借據附件寄達被告，做為事
        後之追認，故被告不負連帶保證責任。
  三、證據：提出臺灣宜蘭地方法院九十年度裁全字第一二五九號民事裁定及民事執
      行處囑託查封登記函各一份、支付命令聲請狀一件（以上均為影本）為證。
    理      由
一、查原告前曾就本件請求向臺灣宜蘭地方法院聲請對被告發支付命令，經被告提出
    異議，依民事訴訟法第五百十九條第一項規定，支付命令失其效力，以支付命令
    之聲請視為起訴。其後原告於該事件繫屬中，固於九十一年四月二十三日復就同
    一請求再向本院提起本件訴訟，惟前訴已因原告未補繳裁判費，而於九十一年五
    月三十一日經臺灣宜蘭地方法院以其訴不合法為由，裁定駁回該訴，有該院九十
    年度羅促字第一○五五四支付命令一份及九十一年度重訴字第四四號裁定二件附
    卷可憑，依法視同未起訴。從而，本件訴訟違法之障礙已經除去，成為合法之訴
    訟，自不受禁止重複起訴之限制，合先敘明。
二、本件原告主張訴外人鴻輪公司邀同被告為連帶保證人，先後向其借款合計九百五
    十萬元（歷次借款之金額、借貸期限、利率分詳如附表一所示），並約定應按月
    給付利息。詎訴外人鴻輪公司借得上開款項後，竟未按期清償利息，依約已喪失
    期限利益，全部債務視為到期，迄尚積欠本金合計六百六十四萬八千零八十四元
    及分別如附表二所示之利息、違約金，因依連帶保證法律關係，求為命被告給付
    如主文第一項所示金額之判決。被告戊○○則以本件借款係伊子黃正樺借用，原
    告應向之追償，且伊並未擔任連帶保證人，原告亦未派員對保，故依法不生效力
    連帶保證之效力等詞置辯；而被告甲○○則以：伊並未擔任本件借款之連帶保證
    人，原告亦未派員對保，告知及徵詢伊意願，依法應不生連帶保證之效力；又原
    告以早已不存在之「台中區中小企業銀行」名義簽訂金吉利貸款契約，有偽造文
    書及詐欺嫌疑，且契約經手者僅襄理一人，並無主辦及總經理之簽章，不符法定
    程序，視同無效，另票據副擔保貸款借據最初借款金額欄為空白，亦無經理之簽
    章，為不合法之信貸，且其後又未寄達放款之金額及借據附件，以為事後之追認
    ，故依法伊自不負連帶保證責任；況原告非金吉利貸款契約上所載之法人「台中
    區中小企業銀行」，並不適格，其請求無效等語，資為抗辯。
三、原告主張訴外人鴻輪公司先後向其借款合計九百五十萬元（各次借款之金額、借
    貸期限、利率分詳如附表一所示），並由被告擔任連帶保證人，惟其後因未依約
    給付利息，已喪失期限利益，全部債務視為到期，迄尚積欠本金合計六百六十四
    萬八千零八十四元及分別如附表二所示之利息、違約金之事實，業據其提出票據
    副擔保貸款借據一紙、金吉利貸款契約書四份、約定書二件、簡易資料查詢表八
    份及客戶資料卡二件為證。被告對上開票據副擔保貸款借據、金吉利貸款契約書
    及約定書之真正固不爭執，惟否認應負連帶保證人責任，並分以前揭情詞置辯。
    經查：
（一）原告原名為「台中區中小企業銀行」，嗣雖經改制並更名為「台中商業銀行」
      ，有臺灣省政府財政廳八十七年八月二十八日八七財二字第○七三七六四號函
      在卷可稽，惟其法人格仍為同一，是被告甲○○指稱原告並非前揭金吉利貸款
      契約書上所載之法人「台中區中小企業銀行」，容有誤會，從而，原告以其為
      該貸款契約之當事人，而據以為本件請求，自無何當事人不適格問題，是被告
      甲○○辯稱原告不適格，請求無效云云，委無可取。
（二）按民法上所謂保證，為債權人與保證人間之契約；又對保與否，並非保證契約
      之成立要件，最高法院著有六十九年臺上字第二○八○號及四十六年臺上字第
      一六三號判例可資參照。經查，據原告所提出被告並不爭執真正之上開票據副
      擔保貸款借據及金吉利貸款契約書觀之，其上載明本件借款之借款人即主債務
      人為訴外人鴻輪公司，被告及訴外人黃正樺則為連帶保證人等情，是被告既在
      該等借據及貸款契約書之連帶保證人欄簽名認可，即應認兩造間之連帶保證契
      約已經成立，而於主債務人鴻輪公司不履行債務時，擔負代為履行之責，不以
      對保為要件，亦即有無經對保簽名不關重要。縱被告具名於該連帶保證契約時
      ，並不知該等契約之內容，亦不知係為鴻輪公司作保，擔任其向原告借款之連
      帶保證人，亦未經對保屬實，惟被告既於前揭契約書上簽章，已足使原告誤信
      為訴外人鴻輪公司之連帶保證人，則被告就此行為，依法亦應負授權人責任，
      尚不得執以卸免連帶保證責任。是被告辯稱伊等簽署上開借據及貸款契約書時
      ，並不知其內容，亦不知係要擔任連帶保證人，原告亦未派員對保，告知並徵
      詢意願，是依法不生效力云云，要難採信。
（三）復按保證債務之所謂連帶，係指保證人與主債務人負同一債務，對於債權人各
      負全部給付之責任者而言，此就民法第二百七十二條第一項規定連帶債務之文
      義參照觀之甚明，業經最高法院四十五年臺上字第一四二六號判例可資參照。
      查本件借款之主債務人為訴外人鴻輪公司，是該筆借款實際上縱係由該公司負
      責人黃正樺所使用，被告並未實際受益，惟被告與黃正樺既均為本件借款之連
      帶保證人，已如前述，則揆之上開判例意旨，即應與主債務人即訴外人鴻輪公
      司負同一債務，對於原告各負全部給付責任。因之，原告對於與主債務人鴻輪
      公司負同一清償責任之被告或訴外人黃正樺，自得擇一請求，從而，原告僅對
      被告二人起訴請求履行本件借款債務之訴，按諸民法第二百七十三條第一項之
      規定，自無不可。乃被告戊○○竟抗辯本件款項係其子黃正樺借用，原告應向
      之追償云云，要屬無據，難以憑採。
（四）又被告甲○○雖另辯稱：票據副擔保貸款借據最初借款金額欄為空白，亦無經
      理之簽章，為不合法之信貸，且其後又未寄達放款之金額及借據附件，以為事
      後之追認，故伊依法自不負連帶保證責任云云。惟查，觀之卷附票據副擔保貸
      款借據，其上已記載借款之金額即主債務之數額為四百五十萬元，是被告甲○
      ○謂該借據之借款金額欄原為空白，既未能舉證證明，自難遽信。況主債務之
      數額原毋須既已確定，以得確定為已足，即保證人對於將來發生之債務，亦非
      不得為保證。是該票據副擔保貸款借據連帶保證人欄被告甲○○之簽名既為真
      正，已如上述，則無論保證之金額於其簽章認可時已否確定，均無礙保證之效
      力。又本件連帶保證契約既已合法成立，詳如前述，則縱使上開借據上未經原
      告經理之簽章，其後又未將該借據交由被告甲○○收執，亦不影響本件連帶保
      證之效力。是被告所辯，並無可取。
（五）至被告甲○○抗辯原告以早已不存在之「台中區中小企業銀行」名義簽訂金吉
      利貸款契約，有偽造文書及詐欺嫌疑，且契約經手者僅襄理一人，並無主辦及
      總經理之簽章，不符法定程序，視同無效一節。查卷附金吉利貸款契約書四份
      ，其上固均記載契約當事人為「臺中區中小企業銀行」，惟此為原告更名前之
      名稱，其法人格仍為同一，已如前述，是原告縱於更名後仍執書寫舊有名稱之
      契約書供被告簽署，亦與本件連帶保證契約之成立並無影響，且該契約上有無
      原告主辦人員及總經理之簽章，亦非連帶保證契約成立之要件。是被告甲○○
      執上述情由圖卸免其連帶保證責任，殊非可採。
四、綜上所述，原告主張訴外人鴻輪公司向其借用本件借款並未依約清償，被告擔任
    連帶保證人，依法即應對主債務人鴻輪公司之債務負連帶清償責任等情，既為可
    採，被告所辯，均無足取。從而，原告本於連帶保證法律關係，請求被告連帶給
    付借款六百六十四萬八千零八十四元及分別如附表二所示之利息、違約金，為有
    理由，應予准許。
五、兩造陳明願供擔保，請准為假執行及免為假執行，經核均無不合，爰分別酌定相
    當擔保金額併准許之。
六、本件事證已臻明確，兩造其餘攻擊防禦方法及舉證，與本件判決結果均不生影響
    ，爰不逐一論述，併此敘明。
七、據上論結，原告之訴為有理由，依民事訴訟法第八十五條第二項、第三百九十條
    第二項、第三百九十二條，判決如主文。
中      華      民      國    九十二    年      三      月    三十一    日
                                        臺灣臺中地方法院民事第一庭
~B法      官  吳美蒼
右為正本係照原本作成
如對本判決上訴，須於判決送達後二十日內，向本院提出上訴狀，同時表明上訴理由
；如已於本判決宣示後送達前提起上訴者，應於判決送達後十日內補具上訴理由，並
按他造當事人之人數附繕本。
中      華      民      國    九十二    年      三      月    三十一    日
~B法院書記官
附表一：
 編號   借款金額（新台幣）     借   貸    期   限       年      利    率
  一    肆佰伍拾萬元           九十年九月四日起至       百分之十一點二五
                               九十一年九月四日止
  二    壹佰陸拾萬元           八十九年一月二十日       百分之十二點五
                               起至九十一年三月二
                               十日止
  三    肆拾萬元               八十九年一月二十日       百分之十二點七五
                               起至九十一年三月二
                               十日止
  四    陸拾萬元               九十年一月四日起至       百分之十二點五
                               至九十二年二月四日
                               止
  五    貳佰肆拾萬元           九十年一月四日起至       百分之十二點五
                               九十二年三月四日止


司法院資訊處製作；財團法人民間司法改革基金會備份。
